【裁判字號】    92,上訴,1190
【裁判日期】    920730
【裁判案由】    違反毒品危害防制條例
【裁判全文】
臺灣高等法院高雄分院刑事判決                  九十二年度上訴字第一一九號
    上  訴  人  臺灣高雄地方法院檢察署檢察官
    被      告  乙○○
右上訴人因被告違反毒品危害防制條例案件，不服臺灣高雄地方法院九十二年度訴字
第九五七號中華民國九十二年五月二十一日第一審判決（起訴案號：臺灣高雄地方法
院檢察署九十二年度毒偵字第一六九號），提起上訴，本院判決如左：
      主    文
原判決關於被訴施用第一級毒品部分撤銷。
乙○○被訴施用第一級毒品部分，甲訴不受理。
      理    由
一、甲訴意旨略以：被告乙○○前因施用第一級毒品海洛因案件，經交付保護管束期
    滿，由臺灣高雄地方法院檢察署檢察官於民國（下同）九十一年八月二日，以九
    十一年度戒毒偵字第七二四號不起訴處分確定。詎仍不知悔改，復於五年內基於
    概括之犯意，自九十一年九月中旬起至九十一年十二月二十五日止，連續在高雄
    縣梓官鄉及高雄縣岡山鎮○○路九十九號等處，施用第一級毒品海洛因，為警於
    九十一年十二月二十五日，在高雄縣岡山鎮○○○路與大義二路口處查獲，並扣
    得第一級毒品海洛因（淨重○‧一五甲克、包裝重○‧二一甲克）。因認被告乙
    ○○此部分涉有毒品危害防制條例第十條第一項之施用第一級毒品罪嫌。
二、同一案件繫屬於有管轄權之數法院者，由繫屬在先之法院審判之，刑事訴訟法第
    八條前段定有明文；繫屬在後之法院，即不得為實體上之判決，應諭知不受理，
    此觀同法第三百零七條第七款之規定甚明。次按九十年十月二日修正甲布施行之
    陸海空軍刑法第七十七條規定「現役軍人違反毒品危害防制條例之規定者，依其
    規定處理之。」；又軍事審判法第五條第一、二項規定「犯罪在任職服役前，發
    覺在任職服役中者，依本法追訴審判。但案件在追訴審判中而離職離役者，初審
    案件應移送該管第一審之法院，上訴案件應移送該管第二審之法院審判」、「犯
    罪在任職服役中，發覺在離職離役後者，由法院審判」。是軍人於停役時（具有
    兵役法第二十條第一項常備兵現役得停役之情形），既已喪失軍人身分，則其犯
    罪及發覺時均在停役中者，揆之前揭法條意旨，應由普通法院審判。
三、經查，被告乙○○（下稱被告）係自九十年十二月十九日入伍服役，而於九十一
    年十月十五日零時因病停役等情，已據被告供明在卷，此亦有國防部人力司九十
    二年一月十七日睦瞻字第○九二○○○○四六一號書函在卷可稽（見偵查卷第三
    十頁）。本件檢察官起訴書載明被告「基於概括之犯意，自九十一年九月中旬起
    至九十一年十二月二十五日止，連續在高雄縣梓官鄉及高雄縣岡山鎮○○路九十
    九號等處，施用第一級毒品海洛因，為警於九十一年十二月二十五日，在高雄縣
    岡山鎮○○○路與大義二路口處查獲」等情，則檢察官起訴被告施用第一級毒品
    海洛因犯行之範圍，已包含被告九十一年十月十五日停役後之施用第一級毒品海
    洛因犯行，雖其中部分犯罪（九十一年十月十五日停役前）在任職服役中，惟發
    覺係在離職離役（含停役）後，揆諸前開規定，原審法院自有審判權，原判決認
    本件被告之犯行，應由軍事法院審判，原審法院無審判權，而諭知不受理之判決
    ，即有適用法則之違誤。惟被告前於九十一年九月五日晚上九時許，在中正國防
    幹部預備學校醫務所廁所內等處，施用第一級毒品海洛因，為所屬部隊幹部於九
    十一年九月五日晚上九時許，發覺有異，採其尿液經送驗呈嗎啡陽性反應而查獲
    等情，已據國防部南部地方軍事法院檢察署檢察官偵查起訴，並經國防部南部地
    方軍事法院於九十二年三月六日以和審字第一四六號受理（繫屬）在案，並於九
    十二年七月九日以九十二年和判字第三六九號判決判處有期徒刑七月（尚未確定
    ），此有國防部南部地方軍事法院九十二年三月六日和審字第一四六號卷及上開
    判決影本在卷可按。本件被告施用第一級毒品海洛因之犯行，與上開軍事檢察官
    所起訴之被告施用第一級毒品海洛因之犯行，時間緊接，手法相同，所犯又係犯
    罪構成要件同一之罪，顯係基於概括犯意反覆為之，為連續犯，屬裁判上一罪，
    而為同一案件；且本件於九十二年四月一日始經台灣高雄地方法院檢察署檢察官
    提起甲訴，嗣由原審法院於九十二年四月十五日以九十二年訴字第九五七號受理
    （繫屬），則台灣高雄地方法院檢察署檢察官就已繫屬於上開軍事法院之同一案
    件，向原審法院再行起訴，揆諸前開法條規定，即應諭知不受理之判決。
四、原判決認定本件被告施用第一級毒品海洛因之犯行，應由軍事法院審判，原審法
    院無審判權，而諭知不受理之判決，自有適用法則之違誤（已如前述），檢察官
    上訴意旨，執此指摘原判決不當，為有理由，自應由本院將原判決關於被告被訴
    施用第一級毒品部分撤銷改判；惟本件甲訴人係已就繫屬於上開軍事法院之同一
    案件，再向原審法院起訴，依刑事訴訟法第三百零三條第七款規定應諭知不受理
    ，依法由本院將被告此部分改諭知不受理之判決，並不經言詞辯論為之。
五、至被告施用第二級毒品犯行部分，業經原審判處有期徒刑三月確定，自不另論列
    ，附此敘明。
據上論結，應依刑事訴訟法第三百六十九條第一項前段、第三百六十四條、第三百零
三條第七款、第三百零七條，判決如主文。
中      華      民      國      九十二    年    七      月      三十    日
    臺灣高等法院高雄分院刑事第四庭
                                    審判長法官  蕭權閔
                                          法官  陳吉雄
                                          法官  李嘉興
右正本證明與原本無異。
如不服本判決，應於判決送達後十日內向本院提出上訴狀，其未敘述理由者並應於提
出上訴狀後十日內向本院補提理由書（應附繕本）。
                                        書記官  劉金萍
中      華      民      國      九十二    年    七      月      三十    日


司法院資訊處製作；財團法人民間司法改革基金會備份。
